臺灣高等法院臺南分院刑事判決　　　　　　　 九十一年度上訴字第二四號　 Ｃ
　　　上　訴　人
　　　即　被　告　乙　○　○
右上訴人因搶奪案件，不服臺灣雲林地方法院九十年度訴字第三七０號中華民國九十
年十二月二十五日第一審判決（起訴案號：臺灣雲林地方法院檢察署八十九年度偵字
第五三九四號），提起上訴，本院判決如左：
      主      文
上訴駁回。
      事      實
一、乙○○前於民國（下同）八十五年間曾因犯搶奪罪及違反麻醉藥品管理條例案件
    ，經臺灣板橋地方法院及本院分別以八十五年易字第四一三七號、八十五年訴字
    第三八八號判處有期徒刑六月及十月確定，嗣經定其執行刑為一年三月，而於八
    十六年十月二十八日執行完畢。仍不知警惕，又意圖為自己不法之所有，與丙○○（由原審法院併由台灣彰化地方法院審理）基於共同搶奪之犯意聯絡，於八十
    九年十月三十一日晚上十一時二十分許，由丙○○駕駛車號三Ｋ－六八三○號自
    用小客車，搭載乙○○，至雲林縣北港鎮○○路一九八之二號（公訴人誤載為一
    九八號）賣牛肉麵攤前，見戊○○將其所有之車號Ｃ三－三○三三號自用小客車
    ，暫停在該處未熄火，竟趁戊○○下車買麵，其友于佐仲也下車不備之際，由丙○○下車，進入上開車號Ｃ三－三○三三號自用小客車駕駛座，逕將該車駛離搶
    奪之，再由乙○○駕駛車號三Ｋ－六八三○號自用小客車尾隨在後離去。嗣經警
    循線查獲，並於同年十一月二日上午八時許，在雲林縣土庫鎮○○里○○○○○
    道路旁，尋獲上開車號三Ｋ－六八三○號自用小客車。
二、案經被害人戊○○訴由雲林縣警察局北港分局報告台灣雲林地方法院檢察署檢察
    官偵查起訴。
      理      由
一、訊據上訴人即被告乙○○矢口否認有何搶奪犯行，辯稱：「我和丙○○於右揭時
    地，停在上開牛肉麵攤前，並未下車，見前方車號Ｃ三－三○三三號自用小客車
    旁，有三、四人拉拉扯扯，突然該車倒車撞到我們的車子，之後就加速往前駛離
    ，我們旋即追上去，但未追上，我們就停車察看車子後，開車回台西，並向台西
    派出所報案，說我們的車子被撞」等情。
二、被告乙○○爭執【他與丙○○當時並未下車】，見到前車（告訴人戊○○之自小
    客車）旁，有三、四人拉拉扯扯，該車又倒車撞到他們的車，才開車追前車，並
    未追到，【就直接到台西派出所報案車被撞之事】等情。與告訴人戊○○所指稱
    ，「看見丙○○在其車內駕駛座上」，兩人發生拉扯，丙○○倒車後，又開車逃
    逸，「後面的車也開走」，乃到北港警察分局報案搶奪等情。雙方除搶奪情節不
    同外，均說「有報案」，「似乎」被告也以汽車被撞之被害人報案，若真如此，
    被告既敢報案，極有可能不是搶奪汽車之人。
    是本件除搶奪汽車之事證外，應先查明：
  １被告乙○○是否至台西派出所報案？為何報案？是否真為其汽車被撞而報案？
  ２再論證被告是否搶奪汽車之證據之可信度。
三、經查：
（一）被告與丙○○確實於八十九年十月三十一日凌晨許，至台西派出所報案，後為
      北港分局派員帶回之事實，有雲林縣警察局北港分局九十一年四月十二日港警
      刑字第三二五０號函附於本院卷可稽，並經證人北港分局警員丁○○及台西派
      出所警員許福生於本院證述明確。
（二）被告於本院訊問時供稱，「當時沒有去丙○○的家，也沒有經過，我們是直接
      去派出所報案，我們從北港回到台西，約半個小時的車程」等情，但是丙○○
      卻稱，「我門沒有馬上去報案，我先回台西民族路三十巷的家，我看到我家樓
      下有很多人，因為戊○○記下我的車牌，他們有去報案後，得知我家，所以我
      就趕快開車去派出所報案，被告也有跟我一起去報案；（問：為何直接開回家
      ）不然要開去哪理，當時因為車子沒有怎麼樣，沒有想到要去報案」等情，兩
      人供述之報案情節竟然不一，顯然被告所說，彼等當時因車被撞，直接去報案
      ，尚有隱情（見本院九十一年十月十八日訊問筆錄）。
          待告訴人戊○○於九十一年十月二十五日在本院出庭與被告及丙○○對質
      後，被告始承認【當時曾回丙○○在台西鄉的家，告訴人已在那裡等了】，由
      丙○○於警訊中，也曾提及「當天（三十一日）凌晨在他家，被告訴人打傷」
      等語（警卷第三頁），可以確定被告絕非車子被撞後，直接去報案，反而是，
      先回丙○○在台西鄉的家，因為告訴人已先到丙○○家中等候，【被告才被迫
      到附近台西派出所報案】，而台西派出所在被告前來報案前，已知被告涉嫌本
      件搶奪事件。
      結論是：「被告及丙○○並非真因為車子被撞，而向警報案」。
四、次查，右揭事實，業據被害人戊○○於警訊、偵查、原審及本院審理時指訴：「
    我駕駛車號Ｃ三－三○三三號自用小客車，將車子停在牛肉麵攤前買麵，引擎並
    未熄火，發現一輛車子駛過去後又回頭將車停放在我車子後面，再發現一名男子
    去開我車門，我開門衝出來要拉他下來，他先打倒退檔，車子後退以後再往前開
    走．．後面那台白色小客車就跟著開走」等語明確，核與證人即在場之人于佐仲
    在警訊、本院審理證稱之情節相符，並經證人即麵攤老闆甲○○在警訊及本院審
    理時證述無誤，並與告訴人戊○○及證人甲○○與本院所繪之現場草圖符合。而
    被害人戊○○、證人于佐仲、甲○○雖無法確實指認被告乙○○係駕駛車號三Ｋ
    －六八三○號自用小客車尾隨離去之人，然彼三人均業已指認「丙○○」即係搶
    走車號Ｃ三－三○三三號自用小客車之人無訛，尤其告訴人戊○○於偵查及本院
    審理時，當庭指認「丙○○」開走其車（偵查卷第十三頁及本院九十一年十月二
    十五日訊問筆錄），可以確認丙○○就是開走告訴人汽車之人無誤。
        而被告乙○○既自承：「當時伊搭乘車號三Ｋ－六八三○號自用小客車係為
    同案被告丙○○所駕駛，車上並無其他人」等語在卷（原審卷第三三頁），核與
    證人于佐仲、甲○○證稱車號三Ｋ－六八三○號自用小客車有二人，其中駕車該
    車之人即係搶走車子之人，車上只剩一人等情相吻合，足見被害人戊○○及證人
    于佐仲、甲○○上開所言，應與事實相符，洵堪採信，被告乙○○辯稱伊與同案
    被告丙○○二人一同駕車離去欲追逐撞上其車之自小客車云云，不能採信。
        再被告於原審法院自承：「（被撞後是否記住對方車牌號碼？）沒有，我們
    只是直接追他，我們是過了圓環才停下來看車子受損情況」等語（原審卷第五十
    六頁），衡諸常情，倘自用之汽車遭他人撞擊，理應立即下車察看車輛受損情狀
    ，並記下車號以利索賠，豈有貿然前追而未記下車號之理。又被告先開車離開案
    發現場，竟然比不熟悉現場附近地方之告訴人晚到台西鄉丙○○之家，顯然被告
    並非直接回丙○○在台西鄉的家，應是彼等將所搶奪的汽車藏置好再回家，才符
    合事實狀況，也是唯一之解釋。告訴人所述之到丙○○家中時間，僅係估算，雖
    不能十分確定，「但是告訴人比被告先到」，已然明確。被告既非自動直接去報
    案，其搶奪汽車後直接回家，也是犯罪後合乎常理之反應，否則，被告若是被害
    人，甚至是見義勇為之第三人，大可回去幫告訴人或直接報警，豈有回家之理，
    益徵被告乙○○上開所辯，均屬卸責之詞，不足採信。此外，尚有贓物認領保管
    收據及車輛協尋電腦輸入單各一紙在卷警可稽，本件事證明確，被告乙○○搶奪
    犯行，堪以認定。
五、核被告乙○○所為，係犯刑法第三百二十五條第一項之搶奪罪。被告乙○○與同
    案被告丙○○，具有犯意聯絡及行為分擔，為共同正犯。又被告乙○○曾於八十
    五年間因犯搶奪罪及違反麻醉藥品管理條例案件，經臺灣板橋地方法院及本院分
    別以八十五年易字第四一三七號、八十五年訴字第三八八號判處有期徒刑六月及
    十月確定，嗣經定其執行刑為一年三月，而於八十六年十月二十八日執行完畢，
    此有台灣高等法院被告全國前案紀錄表可參，被告於五年內再犯本件有期徒刑以
    上之罪，為累犯，應依刑法第四十七條之規定加重其刑。
六、原審因認上訴人即被告觸犯上述搶奪罪，適用刑法第二十八條、第三百二十五條
    第一項、第四十七條，按累犯規定加重其刑，並審酌被告前已有搶奪前科，素行
    非佳，犯後猶飾詞否認，顯無悔意，及其參與程度、犯罪手段、所生危害等情狀
    ，量處有期徒刑一年六月，以資懲儆。其認事用法，核無不合，量刑亦屬允當，
    上訴人即被告上訴意旨否認犯罪，指摘原判決不當，非有理由，應予駁回。
據上論斷，應依刑事訴訟法第三百六十八條，判決如主文。
本案經檢察官劉得鉦到庭執行職務。
中    華    民    國      九十一      年      十二      月    三        日
                                  臺灣高等法院臺南分院刑事第七庭
                                      審判長法官  蔡    崇    義
                                            法官  董    武    全
                                            法官  宋    明    中
右正本證明與原本無異。
如不服本判決，應於判決送達後十日內向本院提出上訴狀，其未敘述理由者並應於提
出上訴狀後十日內向本院補提理由書（應附繕本)。
                                      法院書記官  李    育    儒
中    華    民    國      九十一      年      十二      月    六        日
附錄法條：
刑法第三百二十五條：
意圖為自己或第三人不法之所有，而搶奪他人之動產者，處六月以上五年以下有期徒
刑。
因而致人於死者，處無期徒刑或七年以上有期徒刑，致重傷者，處三年以上十年以下
有期徒刑。
第一項之未遂犯罰之。
